臺灣高等法院臺中分院刑事判決　　　　95年度上訴字第2005號
上　訴　人
即　被　告　丁○○
選任辯護人　陳大俊律師
　　　　　　張秀瑜律師
上列上訴人因偽造有價證券案件，不服臺灣臺中地方法院94年度
訴字第2062號中華民國95年7月18日第一審判決（起訴案號：臺
灣臺中地方法院檢察署93年度偵字第18823號），提起上訴，本
院判決如下：
    主  文
原判決撤銷。
丁○○連續意圖供行使之用，而偽造有價證券，處有期徒刑年
拾月。如附表所示偽造之支票拾壹張，均沒收。
    事  實
一、丁○○於民國九十二年十月間僱用戊○○為司機，並於九十
    二年十月二十七日與戊○○一同至臺灣區中小企業銀行名間
    分行，開立0000000號帳戶及一○三五之五號甲存帳
    戶，並於同年月三十日（原審誤載為三十一日）至上開分行
    領取票號0000000號至0000000號支票供己使
    用。迨於同年十一月下旬，丁○○未依約給付薪資予戊○○
    ，戊○○即離職。丁○○明知戊○○已離職且未授權再向上
    開分行領取空白支票供其使用，竟基於行使偽造私文書之犯
    意未得戊○○同意，於同年十二月二十五日以其保管之戊○○印章，盜用於該分行之支票領取證上，偽造以戊○○名義
    而具有收據性質之上開私文書，並將該支票領取證交付而行
    使之，向該分行領取票號0000000號至000000
    0號空白支票，足以生損害於戊○○，並基於意圖供行使之
    用之摡括犯意，連續簽發如附表所示之支票交予不詳之人。
    嗣因如附表所示支票經如附表所示之人提示後因存款不足而
    遭退票，上開分行即於九十三年二月六日通知戊○○將前揭
    甲存帳戶列為拒絕往來帳戶，戊○○始知上情。
二、案經戊○○訴由臺灣臺中地方法院檢察署檢察官偵查起訴。
    理    由
一、按被告以外之人於偵查中向檢察官所為之陳述，除顯有不可
    信之情況者外，得為證據，刑事訴訟法第一百五十九條之一
    第二項定有明文。偵查中對被告以外之人（包括證人、鑑定
    人、告訴人、被害人及共同被告等）所為之偵查筆錄，或被
    告以外之人向檢察官所提之書面陳述，性質上均屬傳聞證據
    。惟現階段刑事訴訟法規定檢察官代表國家偵查犯罪、實施
    公訴，依法其有訊問被告、證人及鑑定人之權，證人、鑑定
    人且須具結，而實務運作時，檢察官偵查中向被告以外之人
    所取得之陳述，原則上均能遵守法律規定，不致違法取供，
    其可信度極高，職是，被告以外之人前於偵查中已具結而為
    證述，除反對該項供述得具有證據能力之一方，已釋明「顯
    有不可信之情況」之理由外，不宜以該證人未能於審判中接
    受他造之反對詰問為由，即遽指該證人於偵查中之陳述不具
    證據能力。查本件證人江柜萬於檢察官偵查中所為之陳述，
    業經具結，被告及其辯護人在場並未主張有何不適當之處，
    且無證據證明上開證述有何顯不可信之情況，當事人或辯護
    人於法院審理時均未請求傳訊詰問該證人，又於本院審理辯
    論終結前詢問是否尚有證據調查時，均稱無證據調查，顯係
    放棄對該證人之詰問權，依上說明，證人江柜萬偵查中就其
    本人親身經歷目擊之事實經過所為之證言，自具有證據能力
    。至證人江柜萬聽聞戊○○陳述後所轉述之內容，因並非其
    本人親身經歷目擊之事實，自屬傳聞證據，並無證據能力。
二、訊據被告丁○○矢口否認有何偽造有價證券犯行，辯稱：告
    訴人戊○○與伊合夥經營砂石業，並申請支票供合夥事業使
    用，告訴人於九十三年二、三月間始離開伊公司，支票均係
    告訴人自己蓋章，其均知附表所示支票之使用情形云云。惟
    查：
  (一)證人即告訴人戊○○結證稱：伊不知有開立甲存支票帳戶，
    也不知被告有領用支票云云。然戊○○並不否認有在支票存
    款開戶申請書、支票存款約定書、支票存款約定書補充條款
    上簽名（參見原審卷第一○二頁），此有支票存款開戶申請
    書、支票存款約定書、支票存款約定書補充條款各一份（均
    為影本）在卷可稽，以證人戊○○自承高職畢業之學歷（見
    原審卷第一○○頁），上開文件名稱均有「支票」二字，戊○○當無不知係在開立支票帳戶之理，且證人黃誌明於原審
    審理時證稱：九十二年十月三十一日被告與戊○○一同領取
    票號0000000號至0000000號支票等語（見原
    審卷第二四九、二五三頁），益見戊○○知悉有開立上揭甲
    存帳戶，並領取領取票號0000000號至000000
    0號支票以供被告使用，證人戊○○此部分證述顯係避重就
    輕而與事實尚有出入。
  (二)按證人之陳述有部分前後不符，或相互間有所歧異時，究竟
　　何者為可採，法院仍得本其自由心證予以斟酌，非謂一有不
　  符或矛盾，即應認其全部均為不可採信（最高法院七十四年
    台上字第一五九九號判例參照）。上開證人戊○○部分所述
    雖有避重就輕之處，但戊○○雖同意被告使用第一次一同領
    取之支票二十五張（即票號0000000號至00000
    00號支票），然有下述證據，足以證明戊○○與被告既無
    合夥關係，且戊○○又於九十二年十一月底離職，戊○○與
    被告已無任何關係，又未得到任何利益，當無同意被告於九
    十二年十二月二十五日再向銀行領取票號0000000號
    至0000000號空白支票並加以使用，徒使自己承擔票
    據追索不利益之理，分述如下：
  (三)被告辯稱：伊與告訴人戊○○合夥砂石事業云云，然為證人
    即告訴人戊○○結證所否認，並證述係因朋友介紹而向被告
    應徵為司機等語，可見證人戊○○與被告原來並未認識，僅
    為受僱領薪水之司機，二人如欲合夥事業，衡情應對於雙方
    之合夥出資、事務分工、結餘分配等事項約定清楚，但被告
    迄今未能提出合夥事業之書面文件，已非無疑；又被告於偵
    查中辯稱：因為伊與告訴人合作開砂石場，告訴人覺得利潤
    很好，想與伊合夥，告訴人說他沒有現金，伊就說由告訴人
    出票，伊出現金，所以伊才帶他去開戶云云（參見偵查卷第
    二○頁），又辯稱：告訴人開了支票投資新臺幣（下同）五
    十萬元，他沒有付錢，伊幫他付云云（且同上卷八六頁），
    復於原審審理時辯稱：合夥內容係要申請龜仔頭砂石開採這
    個案子，所得利潤每人一半，因資金不夠，伊出現金五十萬
    元，由告訴人具名申請一本支票作為合作開採砂石案子週轉
    、支付貨款之用云云（見原審卷第二五九頁），則被告對於
    告訴人投資部分，先說係告訴人僅具名申請支票，又改稱告
    訴人投資五十萬元但由其支付，復改稱五十萬元係其投資之
    款項，供述前後不一，且告訴人若僅具名申請支票，分文未
    出，日後卻可獲得一半之利潤，亦與常情不符。被告對於合
    夥內容無法合理說明，又未能具體提出合夥之證明，足認被
    告辯稱與戊○○合夥砂石事業云云，係飾卸之詞，不足採信
    。至證人林森隆即附表編號十所示之提示人（被告之兄）於
    原審審理時結證稱：被告有明確跟伊說要跟告訴人合夥等語
    （同上卷第二四○頁），及證人黃誌明即前揭分行行員於原
    審審理時證稱：丁○○應該有提到合夥人係戊○○等語（同
    上卷第二四七頁），然此部分均係聽聞被告陳述而來，不足
    為被告與戊○○有合夥關係之證明。證人黃誌明雖證稱：領
    用支票須本人云云，但證人即前揭分行承辦人邱淑玫於原審
    結證稱：領用支票係核對印鑑，不一定要本人等語（見原審
    卷第一一二頁），可見該銀行對於辦理領用支票，確有僅核
    對印鑑而未要求本人到場之情形。
  (四)被告於原審行準備程序時對檢察官起訴事實表示意見時陳稱
    ：「陳朝雄」幫伊申請復耕的許可證，所以伊把附表編號一
    、二、三、五、六、七、九、十所示之支票借給「陳朝雄」
    ，其他編號四、八、十一號的票，可能是公司開出去的票據
    ，是付一些貨款所用，當初伊開這些支票都有經過戊○○同
    意，因為所有支票進出都需要戊○○的蓋章云云（見原審卷
    第三○頁），又陳稱：附表編號一、二、三、五、六、七、
    九、十所示之支票借給「陳明雄」使用（同上卷第七○頁）
    ，則被告非但對於借票之人姓名前後供述不一，且被告既願
    意借票給「陳朝雄」或「陳明雄」使用，可見二人關係匪淺
    ，卻迄今又未能提出「陳朝雄」或「陳明雄」之年籍資料供
    本院調查，已有可疑，且被告稱「陳朝雄」或「陳明雄」經
    營「普敦營造公司」或「普羅營造公司」，惟亦查無此公司
    之資料，此有公司登記基本資料查詢一紙在卷可稽，則被告
    不知「陳朝雄」或「陳明雄」之年籍資料或聯絡方式，日後
    將如何對其追索票款？足見被告辯稱：因「陳明雄」幫忙申
    請開發案才借票給他云云，顯非實在。
  (五)證人黃誌明即前揭分行行員於原審審理時證稱：九十二年十
    二月二十五日領取之支票是交給丁○○，因為第二次以後領
    取支票可以由他人代領等語（見原審卷第二五四頁），可見
    上開第二次領取之支票係由被告所領取，又經原審依附表所
　  示支票退票理由單上之提示銀行查詢提示人資料，查出附表
    所示各提示人姓名，此有臺灣企業銀行臺中分行傳真資料、
    第七商業銀行股份有限公司九十五年二月十太日七潭子字第
    八七四號函、臺灣中小企業銀行嘉義分行九十五年二月十七
    日函、彰化商業銀行潭子分行九十五年二月十五日彰潭子字
    第三○五號函、花蓮區中小企業銀行臺中分行九十五年二月
    十七日蓮銀臺中字第九五○○○四二號函、潭子鄉農會九十
    五年二月十七日潭鄉農信字第九五二○○三六號函、三信商
    業銀行股份有限公司九十五年二月二十一日三信銀管字第九
    五○○四二二號函、板信商業銀行作業部九十五年二月二十
    一日板信作業字第○九五八○七○一五二號函、彰化商業銀
    行南屯分行九十五年二月二十七日彰南屯字第○三四四號函
    附提示人年籍資料在卷可稽。附表編號一、二、三、五、六
    、七、九、十之支票提示人分別為賴宏文、楊秀美、庚○○
    、己○○、楊秀美、乙○○、劉柏青、林森隆，均非「陳明
    雄」或「陳朝雄」，且其中楊秀美為被告之同居人，林森隆
    為被告之兄，業據被告供承在卷（見原審卷第一九五、二○○頁），其二人與「陳明雄」或「陳朝雄」也無任何關聯，
    更徵並無「陳明雄」或「陳朝雄」借票之事。對此，被告又
    辯稱：附表編號十的支票是伊與戊○○一同拿票向證人林森
    隆借錢，此部分伊之前說是「陳明雄」借票，是伊憑印象回
    答，記錯了云云，而證人林森隆亦附和其說，於原審審理時
    證稱：附表編號十的支票是被告與戊○○一同拿票向伊借錢
    云云（見原審卷第二三六頁），然被告於二次準備程序均陳
    稱附表編號一、二、三、五、六、七、九、十之支票係借給
    「陳朝雄」或「陳明雄」云云，並無印象不深刻有所猶豫之
    情，且被告於偵查中又稱：第二本支票簿伊都開給一位陳先
    生云云（見偵查卷第一○三頁），亦與其在審判中改稱拿支
    票向其兄林森隆借錢不符，而證人林森隆證稱：這張支票是
    伊弟弟（即被告）向伊調現，被告沒有在該張支票上背書，
    發票人（即告訴人）伊根本不認識，因為是伊弟弟拿來向伊
    借錢，所以伊只針對伊弟弟，才沒有找發票人追索票款云云
    （見原審卷第二三九頁），惟被告既未在支票上背書，有何
    票據責任可言，證人林森隆為何僅針對沒有票據責任之被告
    ，卻不向發票人即告訴人行使票據追索權？證人林森隆此言
    與票據追索之常情不符，若非知悉支票非發票人所簽發，怎
    會放棄對發票人之追索權，足見證人林森隆證述被告與戊○○一同拿支票向其借錢云云，並不實在。又告訴人戊○○以
    證人身分證稱：伊不認識證人林森隆，以前沒有碰過面，也
    沒有和被告一起拿附表編號十之支票向證人林森隆借錢等語
    （見原審卷第二四二頁），對照被告前後不一的供述及證人
    林森隆違反常理之證詞，自以證人戊○○之證述較為可採，
    是被告辯稱：簽發附表所示支票均有得戊○○同意，且由告
    訴人親自蓋章云云，顯非可採。
  (六)被告辯稱：附表編號四、八、十一號的支票，可能是公司開
    出去的票據，是付一些貨款所用云云。惟附表一編號四之提
    示人陳美智於原審審理時證稱：伊是社區的財務委員，伊是
    從社區管理員處取得附表編號四之支票，交付該支票者為社
    區住戶楊秀美等語（見原審卷第一八九、一九一頁），則附
    表編號四之支票係用來繳納被告之同居人楊秀美之管理費，
    與被告所辯稱支付貨款云云不符。對此，被告又改稱：附表
    編號四支票係伊使用出去，是由伊填寫，由戊○○蓋章，因
    為伊與戊○○借用楊秀美的住處辦公近四、五個月，伊才說
    用到房屋期間由伊來支付管理費，所以伊才用這張支票去支
    付管理費云云（見原審卷第二六二頁），然被告與戊○○間
    無合夥關係，業如前述，不論被告有無將楊秀美住處當成辦
    公室使用，戊○○身為被告司機，要無替楊秀美支付管理費
    之義務，被告辯稱有經戊○○同意支付楊秀美管理費云云，
    顯不足採。又附表編號八所示之支票提示人為郭璦珍，附表
    編號十一所示之支票提示人為被告之同居人楊秀美，而郭璦
    珍係被告太太郭璦玲之妹妺，業據證人林森隆證述在卷（見
    原審卷第二三八、二四○頁），是附表編號八、十一所示之
    支票亦與支付貨款無關，益徵被告所言不實在。
  (七)上開附表編號二、六、十一所示支票之提示人均為被告之同
    居人楊秀美，附表編號四所示支票之提示人陳美智其支票來
    源亦為楊秀美，附表編號八所示支票之提示人郭璦珍係被告
    太太郭璦玲之妹妺，附表編號十所示支票之提示人林森隆係
    被告之兄，均屬被告之親友，又查無證據足以證明上開支票
    之使用，與被告所辯稱之合夥事業有何關聯，被告所辯上開
    支票係因合夥而經戊○○同意簽發云云，難以採信，嗣後被
    告於本院改稱：有簽發附表編號二、四、六、八、十、十一
    所示之支票，是否簽發其他支票已忘了等語（見本院卷第二
    一頁），顯係因上開附表編號二、四、六、八、十、十一所
    示之支票，均已經原審查出係被告交付其上開親友使用後，
    被告無法再辯稱為合夥使用，只好改變辯解，可見被告之辯
    解，係隨訴訟資料之呈現而改變，其所辯難以採信。
　(八)被告辯稱：戊○○係九十三年二、三月間，過完農曆年才離
  　職云云，證人戊○○卻結證稱：被告九十三年十一月沒有給
    薪水，伊在同年月下旬即離職等語，被告與證人戊○○所述
    歧異，何者為真，即值推究。證人江柜萬於偵查中結證稱：
    伊在昌平市場賣麵條，九十二年十二月初，戊○○有來伊店
    裏幫忙，時間從早上六點到十二點，戊○○說他已經不在老
    闆那裏做事了，據伊所知該老闆是做砂石的等語（同上卷第
    八六頁），關於轉述戊○○之所述，僅足以證明戊○○有上
    開之陳述，對於其陳述之內容因屬轉述之傳聞，無從作為本
    案之證據，已如上述，但關於上開所述戊○○幫忙賣麵條等
    情，則係證人江柜萬親身經歷之事實，並非傳聞，而證人江
    柜萬已具結，與戊○○或被告亦非至親好友之利害關係，在
    負擔偽證罪責之心理壓力下，其所為證述應可採信，依證人
    江柜萬上開所述，戊○○係九十二年十二月初即到其麵攤工
    作，工作時間從早上六點到十二點，衡情自無可能同時擔任
    隨時需要出勤之被告之司機工作，證人戊○○結證稱：九十
    二年十一月下旬因為領到薪水而離職等情，應與事實相符而
    可採信。
　(九)被告於本院聲請傳喚證人甲○○，以證明甲○○介紹認識陳
  　明雄，並見聞陳明雄借票云云，但證人甲○○於本院審理時
    結證稱：「（認識陳朝雄或陳明雄？）認識陳朝雄，不是我
    介紹陳朝雄給被告認識，（提示本院卷第二六至三一頁，支
    票背面簽名「甲○○」是否你本人簽的？）是，（支票如何
    取得？）不是我取得，是陳明雄叫我背書給我的金主，（金
    主）我只知道姓黃，我們都叫他黃先生，不知道名字，（你
    知道這些票陳朝雄從何處取得？）不知道，（你在九十二年
    十二月底有無見過陳朝雄向被告借用支票之事？）沒有，（
    你有無看過陳朝雄跟被告拿過支票？）沒有，（你有無經過
    陳朝雄的請託去向被告借用支票？）沒有」等語（見本院卷
    第四八頁），可見被告所稱是甲○○介紹認識「陳明雄」或
    「陳朝雄」云云，與證人甲○○所述並不相同，且甲○○不
    知陳朝雄之支票來源，所述不能作為有利被告之認定。另證
    人陳晉豪於本院雖結證稱：九十三年農曆年初一或初二時，
    有和戊○○等人在被告之辦公室打牌等語（見本院卷第一三
    六頁），但當時既係農曆年之假期，並非上班時間，縱證人
    陳晉豪上開證述屬實，亦不能證明戊○○係在何時離職，難
    以作為有利被告之認定。至證人即附表編號一、七、九之提
    示人賴宏文及辛○○夫妻、乙○○、劉柏青等人，雖分別於
    原審及本院到庭結證，但依其所述關於支票來源之情節，均
    不能證明其支票來源與被告、戊○○或「陳明雄」、「陳朝
    雄」有關，即無從作為有利被告之認定。
　(十)證人何榮倫於本院審理時雖結證稱：「（你認識陳明雄或是
　  陳朝雄？）認識陳朝雄，我朋友甲○○在做一個工程，介紹
    我跟他認識，（你認識丁○○跟戊○○？）不認識，（有見
    過他們？）有，是陳朝雄打電話說有遇到問題拜託我跟對方
    協調，我先跟陳朝雄見面，問他何事？他說跟朋友，合夥跳
    票的糾紛，我有問對方說何人是發票人（退票發票人），他
    說是，我就跟陳朝雄及發票人協調，就在那裡談，談到後來
    有達成一個協議以壹佰萬元處理，對方也當場達成共識同意
    壹佰萬元處理，對方要求我作保，我沒有幫他作保，票主向
    陳朝雄要票款，票主是開票人，票借給陳朝雄使用，結果跳
    票了，使得發票人信用破產，有十幾個人去公司找陳朝雄討
    債，所以陳朝雄找我幫忙協調，陳朝雄跟我講他們在阿里山
    火車站工程有糾紛請我協調他們金錢上的問題，票款責任是
    陳朝雄要負，（你知道票主是何人？）那麼久了，忘了，（
    你在見面談的當天有看到丁○○在場？）有，他也是進到會
    議室協調的其中一個，外面很多人，（戊○○就是票主？）
    是，當時我不認識。」等語（見本院卷第七七頁以下）。證
    人戊○○則於本院結證否認曾因上開支票事由與人協調一百
    萬元和解之情節（見本院卷第一一八頁），證人何榮倫與戊○○此部分所述即有不同，依證人何榮倫之上開證述，其原
    不認識被告或戊○○，而係受陳朝雄所託協調有關之支票糾
    紛，當時被告亦在現場，但關於此一重要關係之情節，被告
    卻在本案案發後，歷經偵查、第一審、及本院準備程序冗長
    過程中，從未提及此一情節，亦從未請求證人何榮倫來作證
    ，遲至本院審理時始當庭請求傳訊，是否確實發生其所述上
    開情節，已有可疑，且依證人何榮倫所述，其原不認識被告
    或戊○○，僅於多年前受託協調債務糾紛見面一次，何以在
    多年後仍能清楚記憶參與協調之人就是戊○○及被告？又證
    人何榮倫原稱（票主是何人？）那麼久了，忘了等語，卻在
    辯護人詢問「戊○○就是票主？」之問題下，毫不猶豫地應
    答為「是」，證人何榮倫上開證述之情節，亦有可疑，難以
    遽信，應以證人戊○○前後相符之證述為可採。
　(十一)綜上，雖戊○○同意被告使用第一次一同領取之支票二十五
  　張（即票號0000000號至0000000號支票），
    然戊○○與被告既無合夥關係，且戊○○又於九十二年十一
    月底離職，戊○○與被告已無任何關係，又未得到任何利益
    ，當無同意被告於九十二年十二月二十五日再向銀行領取票
    號0000000號至0000000號空白支票並加以使
    用，徒使自己承擔票據追索不利益之理，是被告辯稱：有得
    戊○○同意領用支票云云，顯不可採。本案事證己臻明確，
    被告未得戊○○人同意，盜用戊○○印章於支票領取證上，
    並偽造如附表所示支票等犯行，洵堪認定，應依法論科。
三、比較新舊法部分：
  (一)被告行為後，刑法於九十四年二月二日修正公布，於九十五
    年七月一日施行，而行為後法律有變更者，適用行為時之法
    律，但行為後之法律有利於行為人者，適用最有利於行為人
    之法律，現行刑法第二條第一項訂有明文，此條規定乃與刑
    法第一條罪刑法定主義契合，而貫徹法律禁止溯及既往原則
    ，係規範行為後法律變更所生新舊法律比較適用之準據法，
    是刑法第二條本身雖經修正，但刑法第二條既屬適用法律之
    準據法，本身尚無比較新舊法之問題，應一律適用裁判時之
    現行刑法第二條規定以決定適用之刑罰法律，先予敘明。
  (二)刑法第二百零一條第一項偽造有價證券罪規定其法定刑得併
    科銀元三千元以下罰金，然被告行為後，於九十五年六月十
    四日增訂刑法施行法第一條之一，並規定：「中華民國九十
    四年一月七日刑法修正施行後，刑法分則編所定罰金之貨幣
    單位為新臺幣。九十四年一月七日刑法修正時，刑法分則編
    未修正之條文定有罰金者，自九十四年一月七日刑法修正施
    行後，就其所定數額提高為三十倍。但七十二年六月二十六
    日至九十四年一月七日新增或修正之條文，就其所定數額提
    高為三倍。」，且九十四年二月二日施行公布九十五年七月
    一日施行之刑法第三十三條第五款修正為：「主刑之種類如
    下：五、罰金：新臺幣一千元以上，以百元計算之，」，是
    依修正後之法律，刑法第二百零一條第一項偽造有價證券罪
    所得科處之罰金刑最高為新臺幣九萬元、最低為新臺幣一千
    元；而被告行為時適用之罰金罰鍰提高標準條例第一條前段
    規定：「依法律應處罰金、罰鍰者，就其原定數額得提高為
    二倍至十倍。但法律已依一定比率規定罰金或罰鍰之數額或
    倍數者，依其規定。」、現行法規所定貨幣單位折算新臺幣
    標準第二條規定：「現行法規所定金額之貨幣單位為圓、銀
    元或元者，以新臺幣之三倍折算之。」，及修正前刑法第三
    十三條第五款規定: 「主刑之種類如下：五、罰金：一元以
    上。」，是依行為時之法律，刑法第二百零一條第一項偽造
    有價證券罪所得科處之罰金刑最高為新臺幣九萬元、最低為
    新臺幣三十元。因此，比較上述修正前、後之刑罰法律，自
    以被告行為時之舊法即依刑法第三十三條第五款，並配合罰
    金罰鍰提高標準條例第一條前段為法條適用之依據。
  (三)被告行為後，刑法第五十六條連續犯之規定，業於九十四年
    二月二日修正公布刪除，並於九十五年七月一日施行，因行
    為後新法業已刪除連續犯之規定，此刪除雖非犯罪構成要件
    之變更，但顯已影響行為人刑罰之法律效果，自屬法律有變
    更。依行為時之舊法，被告數犯罪行為僅以一罪論，而依裁
    判時之新法，被告數犯罪行為即須分論併罰，比較新、舊法
    結果，並依新修正刑法第二條第一項規定，仍應適用較有利
    於被告之行為時法律即舊法論以連續犯。
  (四)被告行為後，刑法第五十五條之牽連犯規定亦於九十四年一
    月七日修正公布刪除，並於九十五年七月一日施行。因行為
    後新法業已刪除牽連犯之規定，此刪除雖非犯罪構成要件之
    變更，但顯已影響行為人刑罰之法律效果，自屬法律有變更
    。依行為時之舊法，被告數犯罪行為僅以一罪論，而依裁判
    時之新法，被告數犯罪行為即須分論併罰，比較新、舊法結
    果，並依新修正刑法第二條第一項規定，仍應適用較有利於
    被告之行為時法律即舊法論以牽連犯。
四、被告未得告訴人同意蓋用告訴人印章於具有收據性質之支票
    領取證，偽造告訴人名義之上開私文書，並持以行使，核其
    所為係犯刑法第二百十六條、第二百十條之行使偽造私文書
  　罪；又被告未得告訴人同意以告訴人名義為發票人簽發如附
    表所示之支票並持以行使，核其所為係犯刑法第二百零一條
    第一項之意圖供行使之用而偽造有價證券罪。被告盜用告訴
    人印章於支票領取證上，當然產生該印章之印文，祇成立盜
    用印章罪，不再論以盜用印文罪（最高法院七十一年台上第
    一八三一號判例意旨參照）。被告盜用告訴人印章於上開支
    票領取證、及盜用於上開支票之行為，分別係偽造私文書、
    偽造有價證券之部分行為，各不另論罪【最高法院二十八年
    度決議（一）意旨參照】；又其偽造上開支票領取證之私文
    書之低度行為，應為其進而行使之高度行為所吸收，偽造有
    價證券後持以行使之輕度行為，應為偽造之重度行為所吸收
    ，均不另論罪。被告先後多次偽造有價證券犯行，時間緊接
    ，方法相同，觸犯構成要件相同之罪名，顯係基於概括犯意
    為之，依修正前第五十六條連續犯規定論以一罪，並依法加
    重其刑。被告上開所犯之行使偽造私人文書及連續偽造有價
    證券等二罪間，有方法、目的之牽連關係，為牽連犯，依修
    正前刑法第五十五條之規定，應從較重之連續偽造有價證券
    一罪處斷。起訴書雖僅記載連續偽造有價證券部分，惟被告
    行使偽造私文書部分與起訴書所載部分有牽連犯之裁判上一
    罪關係，本院自應一併審理，附此敘明。原審以被告罪證明
    確，予以論罪科刑，固非無見。惟查：被告上開盜用印章偽
    造具有收據性質之支票領取證上而行使，應論以行使偽造私
    文書罪，原審論以盜用印章罪，顯有未洽。被告以否認犯行
    為由上訴，雖無理由，但原判決既有上述可議之處，自應由
    本院將原判決撤銷改判。爰審酌被告犯罪之動機、目的、手
    段、偽造如附表所示之支票，使發票人即告訴人受有損害，
    且擾亂票據流通之正確性，暨其素行、智識、犯罪之動機、
    偽造之票據金額共達二百零二萬五千八百元，金額頗鉅，且
    被告犯後未見悔意，態度欠佳等一切情況，量處如主文第二
    項所示之刑，以示儆懲。如附表所示之支票十一張，係偽造
    之有價證券，雖未據扣案，然無證據證明業已滅失，仍應依
    刑法第二百零五條宣告沒收。
據上論結，應依刑事訴訟法第三百六十九條第一項前段、第三百
六十四條、第二百九十九條第一項前段，刑法第二條第一項前段
、修正前第五十六條、第二百零一條第一項、第二百十六條、第
二百十條、修正前第三十三條第五款、修正前第五十五條、第二
百零五條，罰金罰鍰提高標準條例第一條前段，判決如主文。
本案經檢察官丙○○到庭執行職務。
中　　華　　民　　國　　96　　年　　8　　月　　31　　日
            刑事第九庭  審判長法　官　陳  筱  珮
                              法　官　趙  春  碧
                              法　官　余  仕  明
上列正本證明與原本無異。
如不服本判決應於收受送達後十日內向本院提出上訴書狀，其未
敘述上訴之理由者並得於提起上訴後十日內向本院補提理由書（
均須按他造當事人之人數附繕本）。
                              書記官  林  玉  惠
中　　華　　民　　國　　96　　年　　8　　 月　　31　  日
附表
┌──┬─────┬──────┬──────┬────┐
│編號│ 支票號碼 │ 支票金額   │ 退票日期　 │提示人  │
│    │          │（新臺幣）　│(年／月／日)│        │
├──┼─────┼──────┼──────┼────┤
│ 1　│0000000　 │　55,800　　│ 93/1/15　　│賴宏文  │
├──┼─────┼──────┼──────┼────┤
│ 2　│0000000　 │ 150,000　　│ 93/1/15　　│楊秀美  │
├──┼─────┼──────┼──────┼────┤
│ 3　│0000000　 │ 840,000　　│ 93/1/16　　│庚○○  │
├──┼─────┼──────┼──────┼────┤
│ 4　│0000000　 │　40,000　　│ 93/3/30　　│陳美智  │
├──┼─────┼──────┼──────┼────┤
│ 5　│0000000　 │ 600,000　　│ 93/2/6　　 │己○○  │
├──┼─────┼──────┼──────┼────┤
│ 6　│0000000　 │　85,000　　│ 93/7/14　　│楊秀美  │
├──┼─────┼──────┼──────┼────┤
│ 7　│0000000　 │　30,000　　│ 93/3/10　　│乙○○  │
├──┼─────┼──────┼──────┼────┤
│ 8　│0000000　 │　20,000　　│ 93/4/2　　 │郭璦珍  │
├──┼─────┼──────┼──────┼────┤
│ 9　│0000000　 │　15,000　　│ 93/4/15　　│劉柏青  │
├──┼─────┼──────┼──────┼────┤
│ 10 │0000000　 │　40,000　　│ 93/5/31　　│林森隆  │
├──┼─────┼──────┼──────┼────┤
│ 11 │0000000　 │ 150,000　　│ 93/11/22　 │楊秀美  │
└──┴─────┴──────┴──────┴────┘
